臺灣高等法院臺中分院刑事判決　　　　94年度上訴字第1725號
上　訴　人　臺灣彰化地方法院檢察署檢察官
被　　　告　乙○○
上列上訴人因被告違反稅捐稽徵法等案件，不服臺灣彰化地方法
院中華民國94年6月28日第一審判決（民國94年度訴字第371號，
起訴案號：臺灣彰化地方法院檢察署民國93年度偵字第3269號）
，提起上訴，本院判決如下：
    主　　  文
上訴駁回。
    理　　  由
一、公訴意旨略以：被告乙○○係彰化縣員林鎮○○路○段277巷
    10弄7之22號碇岡工程股份有限公司 （下稱碇岡公司）之負
    責人，為依法應納稅之義務人，明知告訴人丙○○於民國（
    下同） 85年度僅於1月1日起至5月31日止在碇岡公司任職，
    於85年6月1日離職後即未再從該公司領取薪資或任何報酬，
    於任職期間僅由碇岡公司領取薪資共新臺幣（下同）十九萬
    元，乙○○竟基於逃漏營利事業所得稅捐之犯意，申報告訴
    人於85年1月份至12月份在碇岡公司工作及支領薪資42萬4千
    元，並以該不實事項，製作告訴人85年度之「各類所得扣繳
    暨免扣繳憑單」向財政部中區國稅局員林稽徵所提出申報而
    行使之，使碇岡公司營業成本增加，營利所得減少，而逃漏
    該公司85 年度之營利事業所得稅計5萬8千5百元，足生損害
    於告訴人及稅捐稽徵機關課稅之正確性，因認被告涉犯刑法
    第216條、第215條之行使業務上登載不實文書罪嫌及稅捐稽
    徵法第41條之納稅義務人以不正當方法逃漏稅捐罪嫌云云。
二、按犯罪事實應依證據認定之，無證據不得認定犯罪事實；又
    不能證明被告犯罪者，應諭知無罪之判決，刑事訴訟法第15
    4條第2項、第301條第1項分別定有明文。又事實之認定，應
    憑證據，如未能發現相當證據，或證據不足以證明，自不能
    以推測或擬制之方法，以為裁判基礎。又認定犯罪事實所憑
    之證據，雖不以直接證據為限，間接證據亦包括在內，然而
    無論直接或間接證據，其為訴訟上之證明，均須達於通常一
    般之人均不致於有所懷疑，而得確信其為真實之程度，始得
    據為有罪之認定，最高法院著有40年台上字第86號、76年台
    上字第4986號判例意旨可資參照。
三、本件公訴人認被告涉犯前揭犯行，係以告訴人丙○○之指訴
    、證人丁○○之證述，及丙○○85年度財政部臺灣省中區國
    稅局員林稽徵所各類所得扣繳暨免扣繳憑單、財政部臺灣省
    中區國稅局85年度綜合所得稅核定通知書、財政部臺灣省中
    區國稅局違章案件罰鍰繳款書、勞工保險局書函及財政部臺
    灣省中區國稅局員林稽徵所函等，為其主要依據。訊據被告
    乙○○於原審審理時對其擔任碇岡公司實際負責人之事實坦
    承不諱，惟堅決否認有何犯行，辯稱：伊以前之工程承攬及
    轉包都是轉給工頭陳清柏，施工人員是陳清柏所找，而所有
    工資請領均由陳清柏向伊陳報，伊亦照價申報，丙○○係陳
    清柏所雇用，丙○○何時離職並不會告訴伊，且關於勞保等
    雜事伊都交給記帳人員張小姐處理，況伊每年營業額狀況好
    時約六、七千萬元，不好時亦有三、五千萬元，那時候所承
    攬之工程都是一千五百萬元到二千萬元，伊負責施作鋼骨結
    構，施工監造到完成，以當時之工程量，隨便找個項目就二
    十幾萬元，根本毋需要為了二十幾萬元逃漏稅捐等語。
四、經查，被告係碇岡公司負責人，有公司登記基本資料查詢表
    在卷可按，且證人丙○○係於 85年5月31日自碇岡公司退保
    ，亦有勞工保險局書函 1件在卷可參，然丙○○係陳清柏於
    承包碇岡公司之工程後，由其另行雇用來為其向碇岡公司轉
    包之工程施工之工人，此業據被告供述明確，且經證人丙○
    ○、陳清柏於原審審理時證述屬實，證人陳清柏復於原審審
    理時證稱：丙○○是幫伊工作之工人，為伊工作了十餘年，
    伊有幫乙○○之碇岡公司轉包過工程，並曾僱用丙○○前往
    施作乙○○之工程，丙○○是伊承包乙○○之工程後，伊再
    叫丙○○來幫忙施作工程，非由碇岡公司直接雇用，85年度
    伊與乙○○仍有合作，於當年年底報稅時，伊就將工人名單
    交給碇岡公司報稅，而工人之薪資均由伊負責給付，乙○○
    應該不知道伊每月發放給工人多少工錢，後來丙○○沒有繼
    續做就退保，退保後就做散工，至於丙○○在碇岡公司工作
    到何時伊已不記得，而丙○○與乙○○無私交，丙○○若不
    繼續在碇岡公司工作，應該也不會直接告訴乙○○，故乙○
    ○應當不知道丙○○是否有在碇岡公司工作等語，丙○○之
    工資既由陳清柏負責每月給付，被告僅發包工程予陳清柏，
    並於工程完竣時，與陳清柏結算工程款項，被告並未在現場
    實際監工，且亦未負責發放丙○○之薪資，則被告所辯：伊
    係將工程轉包予陳清柏施作後，由陳清柏自行雇工施作，而
    丙○○乃陳清柏所雇用之工人，申報所得稅時係由陳清柏提
    供伊工人名單及薪資所得，伊並無從知悉丙○○究竟工作至
    何時，又實際支領多少款項等語，非屬無據，尚難認定被告
    有故為虛報丙○○之薪資所得而逃漏碇岡公司營利事業所得
    稅捐之犯意，此外，復查無其他積極證據足資證明被告確有
    公訴人所指之犯行，本件公訴人所舉之證據尚未達於通常一
    般之人均不致於有所懷疑而得確信其為真實之程度，揆諸前
    揭說明，尚無證據足證被告犯罪。
五、原審因無證據足認被告犯罪，而為被告無罪判決之諭知，核
    無不合，檢察官上訴意旨認被告應成立行使業務上登載不實
    文書罪及納稅義務人以不正當方法逃漏稅捐罪云云，指摘原
    判決不當，為無理由，應予駁回。
六、被告經合法傳喚，無正當之理由不到庭，爰不待其陳述，逕
    行判決。
七、據上論斷，應依刑事訴訟法第368條、第371條，判決如主文
    。
本案經檢察官甲○○到庭執行職務。
中　　華　　民　　國　　94　　年　　10　　月　　18　　日
              刑事第十庭  審判長法　官　林　照　明
                                法　官　林　清　鈞
                                法　官　吳　重　政
上列正本證明與原本無異。
一、檢察官得上訴。
二、被告不得上訴。
如不服本判決應於收受送達後十日內向本院提出上訴書狀，其未
敘述上訴之理由者並得於提起上訴後十日內向本院補提理由書（
均須按他造當事人之人數附繕本）。
                                書記官　劉　建　智
中　　華　　民　　國　　94　　年　　10　　月　　19　　日
                                                      Ｒ
